臺灣桃園地方法院交通事件裁定　　93年度交聲更字第15號
異　議　人
即受處分人　甲○○　男　42歲.
原處分機關　交通部公路總局新竹區監理所中壢監理站
上列異議人即受處分人因違反道路交通管理處罰條例案件，不服
交通部公路總局新竹區監理所中壢監理站中華民國93年2 月3 日
壢監裁字第裁53-D1A027250號裁決書所為處分，向本院聲明異議
，經本院於93年8 月11日以93年度交聲字第83號裁定駁回異議人
之異議後，異議人提起抗告，經臺灣高等法院於93年9 月23日以
93年度交抗字第697 號裁定發回本院，本院更為裁定如下：
    主  文
異議駁回。
    理  由
一、原處分意旨略以：異議人即受處分人甲○○於民國92年10月
    25日（應為26日之誤載）凌晨1 時58分許，駕駛車號T9-044
    9 號自用小客車，行經桃園縣楊梅鎮○○路、大平街口時，
    由大平路左轉往秀才路方向行駛，與沿大模路直行往秀才路
    方向行駛由黃文智所駕駛內搭載張偉麗之車號W3-5690 號自
    用小客車發生車禍，致張偉麗受傷，惟異議人見狀未即時下
    車處理，反駕車逃逸，桃園縣警察局楊梅分局勤務中心接獲
    通報後，派員前往處理，警員循線在桃園縣楊梅鎮○○街42
    號前查獲異議人。原舉發機關因認異議人有轉彎車不讓直行
    車先行及肇事致人受傷後逃逸等違規事實，而填製桃警局交
    字第D1A027250 號舉發違反道路交通管理事件通知單。嗣異
    議人於通知單上所載應到案日期前向原處分機關即交通部公
    路總局新竹區監理所中壢監理站申訴，經原處分機關調查結
    果仍認受處分人有上開違規行為，乃依道路交通管理處罰條
    例第48條第6 款、第62條第1 項、第63條第1 項第1 款之規
    定，於93年2 月3 日以桃監裁罰字第裁53-D1A027250號裁決
    書，裁處異議人罰鍰新臺幣九百元，記違規點數1 點，並吊
    銷駕駛執照，終身不得考領駕駛執照之處分。
二、聲明異議意旨略以：異議人即受處分人甲○○於民國92年10
    月26日凌晨，沿楊梅大平街往新湖路一段方向行駛，於1 時
    58分許行經大模路與大平街口時，因車速過快閃避不及，而
    與黃文智所駕駛由大模路轉行梅山西街方向之車號W3-5690
    號自用小客車發生撞擊，其因車頭右側被撞後轉向梅山西街
    ，且因無法煞車而滑行至武營街42號才完全停止，其下車查
    看車輛後，在走回現場途中，警員即將其帶回楊梅派出所進
    行酒測及偵訊。故桃園縣政府警察局交通隊警員劉奕豐所開
    立之通知單時間為92年10月25日1 時58分已明顯不符，且異
    議人當時因酒駕而不知黃文智車上搭載有乘客張偉麗受傷之
    事實，亦無逃逸之意思，為此聲明異議云云。
三、按汽車駕駛人轉彎時，轉彎車不讓直行車先行，處二百元以
    上六百元以下罰鍰，並應記違規點數一點；汽車駕駛人，駕
    駛汽車肇事致人受傷或死亡，應即採取救護或其他必要措施
    ，並向警察機關報告，不得駛離；違者吊扣其駕照三個月至
    六個月，逃逸者吊銷駕駛執照；汽車駕駛人曾依第62條第1
    項吊銷駕駛執照者，終身不得考領駕駛執照，道路交通管理
    處罰條例第48條第6 款、第63條第1 項第1 款、第62條第1
    項、第67條第1 項分別定有明文。
四、查本件異議人甲○○於92年10月26日凌晨1 時58分，駕駛車
    號T9-0449 號自用小客車在桃園縣楊梅鎮○○路與大平街口
    ，與黃文智所駕車號W3-5690 號自用小客車發生撞擊肇事乙
    節，為異議人所自承，並有桃園縣政府警察局楊梅分局警備
    隊偵訊（調查）筆錄四份、交通事故現場照片八張附卷可稽
    ，是原裁決書及舉發違反道路交通管理事件通知單所載違規
    時間為92年10月25日1 時58分顯係誤載，應更正為92年10月
    26 日1時58分，合先敘明。
五、異議人甲○○雖矢口否認有肇事逃逸之行為，辯稱：其因車
    速過快，無法煞車，車頭右側被撞後轉向梅山西街，滑行至
    武營街42號前始停止，其回神後下車欲走回現場，然在梅山
    西街與武營街口即為警帶回警局接受訊問，其並未逃逸云云
    。經查：
  (一)異議人於92年10月26日凌晨駕駛車號T9-0449 號自用小客車
    沿桃園縣楊梅鎮○○街往大模路方向行駛，嗣於同日凌晨1
    時58分許，行經大平街與大模路口左轉大模路往秀才路方向
    行駛時，適有黃文智駕駛車號W3-5690 號自用小客車沿大模
    路往秀才路方向行駛亦行經該處，異議人所駕駛汽車之右前
    方遂與黃文智所駕駛汽車之左前方發生撞擊等情，業據異議
    人於本院93年度交簡上字第113 號肇事遺棄等案件（下稱：
    系爭刑事案件）之警、偵訊及本院審理時供承不諱，核與被
    害人黃文智於警詢時所述情節相符，並有警製道路交通事故
    現場圖1 紙在卷可參，此經本院調取系爭刑事案件全卷審閱
    無訛，堪信屬實。而由上述二車之行向觀之，車禍發生時異
    議人為左轉車，黃文智則為直行車，狀甚灼然，另由二車之
    撞擊點均為車頭部位觀之，亦足徵斯時二車係同時行經大模
    路與大平街口而發生碰撞，稽上二端，足認黃文智之直行車
    確已進入交叉路口，而異議人顯有轉彎車未讓直行車先行之
    違規情事甚明。
  (二)被害人黃文智於系爭刑事案件警詢時指稱：其於92年10月26
    日1 時58分許，駕駛車號W3-5690 號自用小客車，由桃園縣
    楊梅鎮○○路往秀才路方向直行，嗣行經大模路、大平街口
    ，異議人駕駛車號T9-0449 號自用小客車高速由大平街駛出
    ，撞擊其車左前車頭，其車失控撞上大模路70號民宅後始停
    住，然異議人直接往秀才路方向逃逸，約過5 、6 分鐘，附
    近居民吳東奎告知其肇事車輛之車號為T9-0449 號，其雖未
    受傷，但車上乘客張偉麗有受傷等語，核與目擊證人吳東奎
    於系爭刑事案件審理時具結證稱：當時其正騎機車要回家，
    已經把車子停在巷口，撞上的情形其不清楚，其是聽到「碰
    」一聲，就跑過去看，看到車子跑掉後，其就騎摩托車去追
    ，車子加速逃跑時，又撞上停在路邊的另一輛車，引擎蓋飛
    起來，被告停下來把引擎蓋蓋上再繼續開至市場右轉後，被
    告車子就拋錨停下，我就記下車牌號碼，然後去跟被撞的車
    子說被告的車牌號碼等語相符，是黃文智、吳東奎證述異議
    人肇事後駕車逃逸之情節當非虛構之詞，且證人吳東奎與異
    議人亦素不相識，彼等間並無恩怨仇隙，衡情吳東奎亦無任
    意誣指異議人之必要，是黃文智、吳東奎之證述堪信屬實。
    此外，異議人所駕駛之車輛因本件車禍造成右前保險桿毀損
    、左車頭凹陷、引擎蓋掀起等損害，而被害人黃文智所駕駛
    之車輛則受有左前車頭凹陷、前保險桿明顯凹陷之毀損等情
    ，有系爭刑事案件卷附車損照片可參，足見當時撞擊力非輕
    ，且事發當時又係夜深人靜之際，二車之撞擊聲音當甚為響
    亮，況撞擊點又為被告視線所及之右前車頭處，衡情異議人
    實無可能對其已發生交通事故及可能因此致人傷亡一事全然
    不知。再者，異議人所駕駛車輛與被害人黃文智所駕駛車輛
    在上開地點發生撞擊後，仍加速往前行駛，嗣又因撞擊停在
    路邊之藍色小貨車，致異議人車輛引擎蓋掀起，異議人乃下
    車將引擎蓋蓋上繼續往前行駛，待右轉至桃園縣楊梅鎮○○
    街42號前，始因車輛損壞無法繼續行駛而停止等情，業經目
    擊證人吳東奎於系爭刑事案件審理時證述綦詳，則由異議人
    不僅能下車蓋上阻擋其行車視線之引擎蓋，且尚知駕駛車輛
    轉彎前進之舉動觀之，足認異議人於發生車禍時絕非如其所
    述因酒後意識模糊而不知自己已肇事。
  (三)異議人雖另辯稱碰撞後其滑行至武營街42號前車輛始完全停
    止云云，然此與證人吳東奎證稱異議人曾下車蓋上引擎蓋後
    又繼續開車前行之情況顯不符，所辯是否屬實，至有可疑。
    況異議人肇事後停車位置離肇事地點約150 至200 公尺等情
    ，業據證人即當天測繪現場圖之警員王俊智於系爭刑事案件
    審理時具結證述明確，且依異議人所提出車禍現場及查獲地
    點之相關位置圖所示，由桃園縣楊梅鎮○○街、大模路口欲
    至武營街42號，須有轉彎之動作，然觀諸異議人所駕車輛上
    開受損情況，足見其確曾經強力撞擊，則依物理原理，該車
    於遭撞擊時當會減弱其動力，苟無外力加諸其上，當於事故
    現場不遠處停止，焉有滑行長達150 至200 公尺後又進行轉
    彎動作之可能，況異議人於系爭刑事案件警局初詢時即已供
    稱車禍時車有開了一陣子等語，嗣於本院審理時復供稱：當
    時因為一時緊張未停車往秀才路方向離去等語，益徵異議人
    確有駕車駛離現場之行為無訛。稽上各端，足見異議人絕非
    因碰撞力道滑行至武營街42號前始停止，而係駕駛汽車逃離
    肇事現場甚明，且異議人所涉肇事逃逸罪部分，亦經本院判
    處有罪確定，其駕車逃逸之事實當無疑義。至異議人固辯稱
    其有下車欲走回現場，途中即為警帶回警局接受訊問云云，
    然其既在途中即為警帶回警局，則其斯時是否確有回現場查
    看之意，即非無疑，況異議人於車禍發生後，曾下車蓋上引
    擎蓋後又駕車駛離乙節，有如前述，則其肇事逃逸之違規已
    然成立，縱其於車輛故障而未能繼續駕駛後有回現場查看之
    意，亦不影響其肇事逃逸之事實。
  (四)被害人張偉麗受有右手肘筋拉傷之傷害乙節，除經張女指訴
    綦詳外，異議人對此亦不爭執，並有雙方簽寫之和解書1 紙
    附卷可稽，則上述異議人於上揭時、地駕車發生車禍，並致
    對方車輛所搭載乘客張偉麗因而受傷等情，亦堪認定。
  (五)末查汽車駕駛人，駕駛汽車肇事致人受傷或死亡，應即採取
    救護或其他必要措施，並向警察機關報告，不得駛離之規範
    意旨，除在科肇事者協助救護減少傷亡外，並兼有保全證據
    避免肇事者為脫免應負之法律責任逃逸造成追究及釐清肇事
    責任之困難，故縱使異議人對於肇事責任有爭議，亦應停留
    於該處以釐清責任，異議人辯稱其不知對方車輛有搭載乘客
    及質疑受傷者張偉麗之傷勢可能非其所造成云云，均無解免
    其於肇事後停留於該處之義務。
六、綜上論述，異議人所辯不足採信，其有轉彎車不讓直行車先
    行，及駕車肇事致人受傷而逃逸之違規事實，極為明確，準
    此，原處分機關援引前開法條之規定，裁處異議人罰鍰新臺
    幣九百元，另吊銷駕駛執照，終身禁考，並記違規點數1 點
    ，並無違誤或不當之處，異議意旨求為撤銷原裁決，非有理
    由，應予駁回。
七、據上論斷，依道路交通案件處理辦法第19條，裁定如主文。
中　　華　　民　　國　　94　　年　　7 　　月　　12　　日
                  交通法庭    法  官  魏于傑
上正本證明與原本無異。
若不服本裁定，得於裁定後5日內，向本院提出抗告狀。
                              書記官  林怡君
中　　華　　民　　國　　94　　年　　7 　　月　　25　　日
